【裁判字號】    88,上,35
【裁判日期】    890331
【裁判案由】    給付貨款
【裁判全文】
臺灣高等法院高雄分院民事判決      八十八年度上字第三五號
      上  訴  人  陳建城即園健商行
      訴訟代理人  黃光宇律師
      被  上訴人  台灣糖業股份有限公司  設台北市○○○路○段二六六號
      法定代理人  乙○○                住台北市○○○路○段二六六號
      訴訟代理人  甲○○      .
                  陳益軒律師
右當事人間請求給付貨款事件，上訴人對於中華民國八十七年十一月十七日臺灣屏東
地方法院八十七年訴字第二０六號第一審判決提起上訴，本院判決如左：
      主      文
原判決關於命上訴人給付超過新台幣肆佰拾萬伍仟玖佰玖拾肆元，及該部分假執
行之宣告，並訴訟費用之裁判廢棄。
右開廢棄部分，被上訴人在第一審之訴及假執行之聲請均駁回。
其餘上訴駁回。
第一、二審訴訟費用，由上訴人負擔十分之九，餘由被上訴人負擔。
      事      實
甲、上訴人方面：
一、聲明：求為判決：(一)原判決廢棄。(二)駁回被上訴人在第一審之訴及假執行之聲請
    。
二、陳述：除與原判決記載相同，茲予引用外，補稱：
  (一)上訴人與被上訴人有關貨款，實已於民國八十四年十二月結算完畢，茲提出證明
    如左：
    1.按被上訴人所提供之發票金額新台幣（下同）九百七十八萬六千六百五十三元
      ，僅係上訴人同意經銷被上訴人保久乳等產品之全部金額，並非實際出貨並已
      經銷之數量金額，因之，被上訴人以該發票金額請求貨款，顯非合理。
    2.被上訴人所屬產品開發處埔里食品部八十五年一月二十四日埔營字第七一四０
      五００二號函，認上訴人仍積欠被上訴人四百九十八萬一千二百二十元（此部
      分計算亦有錯誤，依該函之單項金額合計應為四百九十一萬一千二百二十元）
      ，然此部分金額係包含尚庫存於喬豐食品公司之六千一百二十八箱保久乳及庫
      存空罐之數量；依合約第七項有關產品之交貨及退貨約定係以運交至乙方（上
      訴人）或乙方經銷倉庫為原則，則上訴人未接收經銷產品之貨款，自當扣除，
      始為合理。
    3.又依合約第七項之規定上訴人與被上訴人間產品之供售如發現瑕疵、變質或過
      期者可退貨，則上訴人所退之貨品計六千七百十七箱又三十罐之貨款，亦應扣
      除。
    4.再依被上訴人所屬埔里食品部八十五年三月四日埔營字第六七四０一００五號
      函之記載，上訴人所欠貨款僅四十八萬七千二百五十元，亦有該函影本乙份為
      證，被上訴人竟稱上訴人仍積欠其貨款四百六十二萬一千一百八十五元，顯亦
      有矛盾之處﹖
    5.另依八十五年一月十一日協議書，上訴人與被上訴人有關二五０ＭＬ利樂包產
      品（即台糖蘆筍汁，保久乳調味乳一００％，花生、木瓜、果汁、咖啡、麥芽
      等調味乳以外之產品）自八十五年二月一日解除契約，則有關八十五年二月份
      利樂包之貨品、發票等金額之請求亦非合法。
  (二)綜上所述，被上訴人可請求之貨款，理應以其實際出貨至上訴人及經銷商且經上
    訴人簽收而未退貨及未拒收之數量為準，並應扣除樣品之數量，始為合法，亦即
    應以金額四百九十一萬一千二百二十元減仍庫存於喬豐公司之四二二六箱保久乳
    之金額八十四萬五千二百元及退貸之調味乳金額一百一十六萬四千八百九十元（
    六一三一箱×一九０元）與退貨之蘆筍汁金額六萬一千五百三十元（五八六箱×
    一０五元）再扣除樣品及拒收部分之款四十四萬三千二百十元，即上訴人應給付
    之金額應為二百三十九萬六千三百九十元，而上訴人既已給付被上訴人二百六十
    萬元，足以證明上訴人並未積欠被上訴人貨款，甚且被上訴人仍應退還溢收之款
    。事實上，被上訴人、喬豐公司，上訴人等有關上述貨款之事，業已於民國八十
    五年解決（即互不再計較），此所以將近二年台糖未再追討貨款之原因。
三、證據：除援用原審所提證據外，補提：陳情書影本、台糖公司產品開發處埔里食
    品部1.埔營字第七一四０五００二號函影本、3.4.埔營字第六七四０一０
    ０五號函影本，經銷合約書第七項及退貨明細表影本、1.11.協議書影本各一份
    。
乙、被上訴人方面：
一、聲明：求為判決：駁回上訴。
二、陳述：除與原判決記載相同者，茲予引用外，補稱：
  (一)兩造之間經銷契約，共有三種，一種為專案經銷「罐裝保久乳」產品，另一為專
    案經銷二五０c.c 利樂包飲料，另一種為一般利樂包飲料之產品，合先行敘明。
  (二)次查，兩造以往業務往來，上訴人原均有給付貨款，蓋雙方業務往來，均有上訴
    人所提供擔保品可供擔保貨款，惟於八十四年六月二十三日上訴人與被上訴人協
    議專案訂購罐裝飲料，專案經銷罐裝保久乳。總額高達七、九七九、九九九元之
    後〔即原審被上訴人所提證七明細表中第一筆金額〕，復因八十四年九月底上訴
    人利用聲請更換擔保品時發現被上訴人內部作業疏失〔抵押權設定時，其債務人
    填載錯誤〕，且被上訴人均未發現，遂有計劃賴債，對此有被上訴人對上訴人所
    提刑事詐欺罪之告訴，及其不起訴處分書可證。
  (三)總計上訴人自八十四年六月以後向被上訴人所訂購三種經銷合約之乳品、飲料其
    應給付之價款合計九、七八六、六五三元〔即原審被上訴人所提證七明細表所示
    〕，其中上訴人除於八十四年六月二十三日曾因預付「專案罐裝保久乳」訂購貨
    款二、六００、０００元之外，就證七所示明細表即未再有支付任何款項，而當
    時上訴人所支二、六００、０００元之預付貨款，係分別開立三張面額各五十萬
    、五十九萬五千、一百五十萬五千元之支票而為給付。
  (四)有關上訴人自八十四年六月以後向被上訴人所訂購三種經銷合約之乳品、飲料，
    其總價合計九、七八六、六五三元之事實，被上訴人業於原審所提證七及證十三
    〔此部分專案銷售罐裝保久乳之6.－1.對帳單及送貨簽收〕可資證明，是上
    訴人抗辯兩造往來貨款僅四百九十餘萬元，根本與事實不符。另上訴人謂上開金
    額僅係「同意經銷」金額，非被上訴人實際出貨之數量金額，更屬無稽，蓋上開
    各筆銷貨金額，均有上訴人之簽收單可稽〔參原審證七及證十三送貨簽收單〕，
    是何來該金額僅係〔同意經銷金額〕，而非實際經銷金額，更何況上訴人於原審
    就簽收單上簽名及蓋園健商行名義之印章等情並不爭執〔見原審卷10.7.言辯筆
    錄〕，是被上訴人之主張應足採信。
三、證據：除援用原審所提證據外，補提：專案經銷罐裝保久乳之經銷合約影本、專
    案經銷二五０c.c 利樂包飲料、一般利樂包經銷合約影本及喬豐公司出貨明細表
    影本各一份。
      理      由
一、本件被上訴人起訴主張：上訴人自八十四年六月間起至八十五年三月間止以其獨
    資經營之園健商行陸續向伊所屬產品開發處埔里食品部購買保久乳等飲品，價金
    共計九百七十八萬六千六百五十三元，上訴人除給付部分買賣價金外，尚積欠四
    百六十二萬一千一百八十五元貨款未清償，屢經催討，均未獲置理等情，爰依買
    賣之法律關係，求為命上訴人給付四百六十二萬一千一百八十五元及自八十七年
    一月二十二日起至清償日止，按年息百分之五計算之利息。
二、上訴人則以：其固於八十四年六月一日與被上訴人公司產品開發處埔里食品部簽
    訂經銷由喬豐公司專業代製之罐裝台糖保久乳、台糖蘆筍汁等產品，惟依伊與被
    上訴人公司埔里食品部經理王和春於八十五年一月十一日簽訂之協議書記載：「
    一、園健商行委託台糖埔食部產製之二五０ml利樂包飲料：：園健商行同意自八
    十五年二月一日起交由台糖埔食部自行銷售。二、園健商行同意自八十五年二月
    一日起解除與台糖埔食部簽訂之專業委製經銷之二五０ml利樂包合約。」等語，
    足認伊自八十五年二月一日以後業與被上訴人解除契約，且被上訴人所產製上開
    貨品之品質有瑕疵而無法銷售（口味無法為消費者接受），嗣經協議由訴外人何
    炯滄協助處理回收等事宜，該部分之退貨及未上市之貨品，被上訴人自不得請求
    伊給付，且依喬豐公司傳真予被上訴人之資料顯示伊實際已領之數量為二萬二千
    三百八十三箱，未領之數量為七千五百七十五箱，尚在喬豐公司庫存有七千四百
    四十箱，及退貨明細表之記載伊總計退貨六千七百十七箱又三十罐，是伊應給付
    貨款之數量約為一萬五千六百六十五箱，而伊卻已給付三百三十九萬五千元，是
    被上訴人已無任何理由向伊要求給付尚未取貨及退貨之貨款，況八十五年一月份
    之貨款已由被上訴人公司業務員結算，並經伊開立付款人第二信用合作社、面額
    三十六萬五千二百元支付完畢，又出貨單存根聯雖有伊之簽名或蓋章，惟均有打
    Ｘ，其所代表者即為此部分之出貨業已退貨等語，資為抗辯。
三、本件被上訴人主張之事實，固據其提出經銷合約書影本一件、統一發票及簽收單
    影本十三件、積欠貨款明細表一件、協議書影本一件、詐欺告訴及不起訴處分書
    影本各一件、專案部分上訴人應給付貨款說明書一件、上訴人實際未付貨款明細
    表一及專案銷售罐裝乳製品簽數明細表及簽收單影本一冊為證。上訴人則以前揭
    情詞置辯，經查兩造之間經銷契約，共有三種，一種為專案經銷「罐裝保久乳」
    產品，另一為專案經銷二五０c.c 利樂包飲料，另一種為一般利樂包飲料之產品
    。本件被上訴人僅請求上訴人給付「專案經銷罐裝保久調味乳」及「一般利樂包
    飲料」貨款，並未請求上訴人給付「專案經銷二五０ml利樂包飲料」貨款，茲就
    被上訴人請求之貨款，審酌如左：
  (一)專案經銷罐裝保久調味乳：查被上訴人自八十四年六月至八十五年一月止，共交
    付上訴人調味乳三萬零二百二十八箱，總金額為五百十二萬九千三百四十元，有
    園健商行保久乳出貨總計表及上訴人簽名之出貨單為證（見原審卷二００頁至二
    七九頁）），自堪信為真實。被上訴人雖主張交付上訴人調味乳共計四萬五千五
    百零二箱，總金額七百九十七萬九千九百九十九元，固據提出積欠貨款明細表（
    編號１）及喬豐公司出貨明細表為證（見原審卷一０二頁、本院卷九一頁），惟
    查上開明細表乃被上訴人自行製作之資料，並無上訴人之簽名，且該四萬五千五
    百零二箱，乃包括喬豐公司已裝罐及未裝罐之庫存貨，而依兩造經銷合約第七項
    約定產品之交貨以運交至乙方（上訴人）或乙方經銷商倉庫為原則等語。被上訴
    人既未將庫存貨依約交付至上訴人或其經銷商倉庫，復未舉證證明有通知上訴人
    領貨，上訴人有受領遲延情事，是被上訴人主張交付四萬五千五百零二箱，尚無
    可採。至上訴人雖抗辯其所經銷之台糖保久乳有瑕疵，且部分已退貨，該瑕疵及
    退貨部分伊無須給付貨款云云。惟查兩造於八十四年十月二十三日合意簽立之協
    議書即記載：「茲有已上市之罐裝調味乳、鮮乳約有四二二六箱，係早先由園健
    商行鋪貨退回者（口味無法為消費者接受），園健商行必須於八十五年元月三十
    一日前全部銷售外島完畢，以免影響台灣市場，同時園健商行必須於八十五年元
    月三十一日以前支付該批貨款。」等語，此有被上訴人提出之協議書等件附卷可
    稽，而證人葉世中亦證稱：「瑕疵是指貨品無法被消費者接受而非貨品壞掉，所
    以才要銷到外島：：八十四年間協議書是要被告儘快銷貨且要付款：：」等語（
    見原審卷八十七年九月十一日言詞辯論筆錄）則細繹上揭協議內容堪認係雙方對
    於該四二二六箱貨品爭執所達成之和解，自有確定及形成雙方權利義務關係之效
    力，以是其內容雖曾言及園健商行確實退回罐裝調味乳及鮮乳品約四二二六箱之
    情事，然上訴人既於該協議中允諾其將於八十五年一月三十一日以前將該批飲品
    銷售外島，且同意支付該批貨款，自無法反於上開協議而為解釋之理，上訴人抗
    辯該飲品有部分退貨及瑕疵而得免付部分貨款，即有未合。上訴人又辯稱：已退
    貨六千七百十七箱又三十罐云云，為被上訴人否認，而上訴人所根據之退貨明細
    表係其自行製作，並無被上訴人員簽章確認。且喬豐公司負責人葉世中於原審亦
    證稱上訴人所謂退貨根本非屬瑕疵品，故伊當時亦拒絕受理等語，可證上訴人所
    言不實。又上訴人辯稱：依被上訴人所屬埔里食品部八十五年三月四日埔營字第
    六七四０一００五號函之記載，上訴人所欠貨款僅四十八萬七千二百五十元云云
    ，惟查，兩造之間原有三種不同產品類號之經銷合約，已如前述，上開埔營字第
    六七四０一００五號函所示，尚不足以證明係兩造之間全部貨款之總計，自不能
    執此而為有利於上訴人之認定。
  (二)一般利樂包飲料：查被上訴人主張上訴人自八十五年二月份至三月二十七日止，
    共提貨七萬七千五百零六點八公升，共計一百八十萬六千六百五十四元，業據提
    出統一發票及送貨單為證，而上訴人對送貨單上其簽名之真正，亦不爭執，堪認
    為真實。上訴人雖抗辯：依八十五年一月十一日協議書，上訴人與被上訴人有關
    二五０ml利樂包產品（即台糖蘆筍汁，保久乳調味乳一００％、花生、木瓜、果
    汁、咖啡、麥芽等調味乳以外之產品）自八十五年二月一日解除契約，則有關八
    十五年二月份利樂包之貨品、發票等金額之請求亦非合法云云，惟查，有關被上
    訴人所請求之金額，自八十五年二月份後，並無「專案經銷二五０ＣＣ利樂包飲
    料」之貨款（即專案經銷二五０ＣＣ利樂包飲料合約），被上訴人就八十五年二
    月份以後所請款之項目、金額，係屬一般利樂包經銷之貨款（即一般利樂包經銷
    合約之貨款），此觀被上訴人於原審所提出統一發票及送貨單甚明。縱退步言之
    ，其間縱有二五０ＣＣ專案經銷利樂包之產品，惟此部分貨品上訴人既然確實有
    收受，則何能執先前協議書所載，主張其無付款義務﹖是其此部分抗辯亦不足採
    。上訴人又辯稱：出貨單存根聯雖有伊之簽名或蓋章，惟均有打Ｘ，其所代表者
    即為此部分之出貨業已退貨云云，為被上訴人否認，而上訴人又不能舉證以實其
    說，此部分抗辯，亦無可採。
四、綜上所述，上訴人應給付被上訴人專案經銷罐裝保久調味乳貨款五百十二萬九千
    三百四十元，一般利樂包飲料貨款一百八十萬六千六百五十四元，共計六百九十
    三萬五千九百九十四元。而上訴人已給付被上訴人二百六十萬元為兩造所不爭，
    故上訴人尚應給付被上訴人四百三十三萬五千九百九十四元。至上訴人抗辯伊於
    八十五年一月份貨款，有給付被上訴人面額三十六萬元付款人為第二信用合作社
    之支票予被上訴人，做為支付部分貨款云云，為被上訴人否認，而上訴人又不能
    舉證證明，尚不足採。從而，被上訴人依買賣之法律關係，請求上訴人給付四百
    三十三萬五千九百九十四元，及自八十七年一月二十二日起至清償日止，按年息
    百分之五計算之利息，為有理由，應予准許，逾此所為請求，為無理由，應予駁
    回。原審就超過上開應准許部分，為上訴人敗訴之判決，並為假執行之宣告，自
    有未洽。上訴人就此部分指摘原判決不當，求予廢棄改判，為有理由，爰由本院
    將原判決此部分廢棄改判如主文第二項所示。至於上開應准許部分，原審判命上
    訴人給付並為假執行之宣告，核無違誤，上訴人就此部分，仍執陳詞，指摘原判
    決不當，求予廢棄，為無理由，應予駁回。
五、據上論結：本件上訴為一部有理由，一部無理由，依民事訴訟法第四百五十條、
    第四百四十九條第一項、第七十九條但書，判決如主文。
中      華      民      國    八十九    年      三      月    三十一    日
                                      臺灣高等法院高雄分院民事第四庭
~B1審判長法官  曾錦昌
~B2法      官  許明進
~B3法      官  江幸垠
右為正本係照原本作成。
如對本判決上訴，須於判決送達後二十日內向本院提出上訴狀，其未表明上訴理由者
，應於上訴後二十日內向本院提出上訴理由書。
中      華      民      國    八十九    年      四      月      八      日
~B法院書記官  施耀程
                                                                    ＦＢＫ


司法院資訊處製作；財團法人民間司法改革基金會備份。
